【裁判字號】    96,重上更(四),235
【裁判日期】    970416
【裁判案由】    強盜等
【裁判全文】
臺灣高等法院刑事判決             96年度重上更(四)字第235號
上  訴  人
即  被  告  庚○○
            己○○
共      同
選任辯護人  李嘉典律師
            陳鴻興律師
上  訴  人
即  被  告  戊○○
選任辯護人  謝清福律師
上列上訴人因強盜等案件，不服臺灣新竹地方法院87年度訴字第
73號，中華民國87年5月7日第一審判決（起訴案號：臺灣新竹地
方法院檢察署86年度偵字第10150號、第10170 號、第10303號）
，提起上訴，本院判決後，經最高法院第四次發回更審，本院判
決如下：
    主  文
原判決撤銷。
庚○○共同意圖為自己不法之所有，攜帶兇器，結夥三人以上，
以強暴致使不能抗拒而取他人之物，處有期徒刑柒年肆月。扣案
之西瓜刀壹把沒收。
己○○共同意圖為自己不法之所有，攜帶兇器，結夥三人以上，
以強暴致使不能抗拒而取他人之物，處有期徒刑柒年肆月，扣案
之西瓜刀壹把沒收；又意圖為自己不法之所有，攜帶兇器而搶奪
他人之動產，因脫免逮捕，而當場施以強暴，處有期徒刑伍年貳
月，扣案之全罩式安全帽壹頂沒收。應執行有期徒刑拾貳年，扣
案之西瓜刀壹把、全罩式安全帽壹頂均沒收。
戊○○共同意圖為自己不法之所有，攜帶兇器，結夥三人以上，
以強暴致使不能抗拒而取他人之物，處有期徒刑柒年貳月，扣案
之西瓜刀壹把沒收；又共同意圖為自己不法之所有，攜帶兇器而
搶奪他人之動產，處有期徒刑壹年貳月，減為有期徒刑柒月。扣
案之全罩式安全帽壹頂沒收。應執行有期徒刑柒年伍月，扣案之
西瓜刀壹把、全罩式安全帽壹頂均沒收。
    事  實
一、庚○○、己○○及戊○○，於民國（下同）86年12月5 日晚
    間10時許，共同意圖為自己不法之所有，持用客觀上足以持
    以危害他人生命、身體，具有危險性之兇器西瓜刀1 把，前
    往新竹市○○○街24號，辛○○所經營之紅村坊服飾店，由
    戊○○在外把風，庚○○、己○○則分別頭戴全罩式安全帽
    進入紅村坊服飾店內，有辛○○及供貨廠商人員丙○○2 人
    在場，己○○遂持西瓜刀抵住丙○○頸部，庚○○空手抵住
    辛○○，以強暴方式，至使辛○○、丙○○不能抗拒，喝令
    辛○○打開抽屜，由庚○○動手強行取走辛○○置於抽屜之
    皮包1個，內有現金約新臺幣（下同）5萬元、戒指1個及國
    民身分證、健保卡、門禁磁卡各1張。得手後，庚○○等3人
    迅速逃離，將金錢朋分，其他物品則予丟棄。
二、己○○與戊○○於86年12月9 日晚間11時25分許，共同意圖
    為自己不法之所有，由戊○○騎乘己○○向不詳友人商借不
    詳車牌號碼機車，後座搭載己○○，2 人頭載全罩式安全帽
    ，己○○並攜帶附有木製刀鞘而以絨布製刀套包住之兇器即
    上開西瓜刀1把，沿路尋找作案對象，行經新竹市○○路166
    巷口（起訴書誤載為161巷口），見丁○○與女兒乙○○步
    行，己○○即囑戊○○將機車調頭，由後方自丁○○右側身
    旁騎過，己○○於接近丁○○時，趁丁○○不及抗拒之際，
    出手搶奪丁○○右肩所揹內有現金12萬餘元及銀行存摺4 本
    、支票2張之皮包1個。得手後，戊○○等2人迅即騎乘機車
    逃離，匆忙慌亂中，機車騎至166巷底。因丁○○大聲呼叫
    ，引來路人甲○○等人圍捕。己○○情急之下，推戊○○下
    車，自行騎乘機車，掉頭向北大路衝出，慌亂之中，將皮包
    遺落在地，己○○隨手撿起其內裝金錢之小皮夾，騎車逃離
    ，並為脫免逮捕，騎機車衝撞上前圍捕之甲○○，另以所攜
    包住之西瓜刀連同刀套、刀鞘揮砍甲○○，而當場施以強暴
    ，致甲○○不能抗拒而手掌裂傷流血（所涉傷害罪部分未經
    告訴，未據起訴），乙○○趨前抓住己○○肩膀，含刀套及
    刀鞘之西瓜刀因而掉落，己○○仍掙脫騎車逃逸，途中車速
    過快，小皮包因而遺落。戊○○躲藏於166巷底廢棄房屋內
    ，為民眾及據報抵達現場警察，於同日晚間11時30分許當場
    逮捕，並扣得含刀套及刀鞘之西瓜刀1把，及戊○○所戴之
    黑色全罩式安全帽1頂，暨尋得丁○○被搶之皮包（內尚有
    現金160元及銀行存摺4本、支票2張），復循線查獲己○○
    、庚○○。
二、案經新竹市警察局第一分局報請台灣新竹地方法院檢察署檢
    察官偵查起訴。
    理    由
壹、證據能力部分：
一、證人丙○○、辛○○、丁○○、甲○○、乙○○之警詢筆錄
    不得作為證據。
    按刑事訴訟法於92年2月6日修正、增訂公布施行之前，就被
    告以外之人於審判外之陳述，雖未如修正、增訂後規定「除
    有法律規定者外，不得作為證據」，然如前所述，被告詰問
    證人之權利，既係憲法所保障之基本人權及基本訴訟權，證
    人於審判中，應依法定程序，到場具結陳述，並接受被告之
    詰問，其陳述始得作為認定被告犯罪事實之判斷依據；則證
    人之警詢、檢察官偵查中及其他審判外之陳述，縱係於92年
    2月6日修正、增訂公布之刑事訴訟法施行之前取得，仍無獨
    立特殊之證據價值，其目的當僅在證人有法定情形而無法傳
    喚，或傳喚不到，或到庭後無正當理由拒絕陳述，或於審判
    中到場陳述內容與其先前在審判外所為陳述不符時，取代其
    審判中之陳述，若證人於審判中已到場作證，被告之對質詰
    問權既得以行使，法院復得直接聽聞並觀察證人陳述時之言
    行舉止，其證據價值自比審判外之陳述為高，茍無相當理由
    ，即不能以該證人審判外之陳述代替其於審判中之證詞（最
    高法院刑事判決95年度台上字第1296號判決意旨參照）。查
    證人丙○○、辛○○、丁○○、甲○○、乙○○於警詢調查
    時，雖均就本件被告等人之犯罪事實有所陳述，惟前開證述
    筆錄均屬證人於審判外之陳述，證人丙○○等人嗣後既經原
    審及本院歷次審理中傳訊到庭結證陳述，前開證人於審判外
    之陳述筆錄又無刑事訴訟法第159條之1至第159條之5所設例
    外具有較可信之特別情況，可認足以取代其於審判中之陳述
    ，亦不得執為本件認定被告犯罪之證據。被告選任辯護人爭
    執前開證據無證據能力，尚非無據。
二、又證人丁○○於偵查中未經以證人身分調查所得之陳述筆錄
    ，不得作為證據。
    按「證人、鑑定人依法應具結而未具結者，其證言或鑑定意
    見，不得作為證據，刑事訴訟法第158條之3定有明文。本件
    檢察官於訊問丁○○係以被害人身分予以訊問，關於證人即
    被害人丁○○前揭偵訊筆錄，對被告己○○等人之案件而言
    ，性質上均屬於證人，檢察官未依人證之法定程序調查所為
    之不利於被告己○○等人之陳述，依法均不得作為證據。被
    告選任辯護人爭執前開證據，無證據能力，亦非無據。
三、證人甲○○、徐泉霖於偵查中結證所為之陳述筆錄，得作為
    證據。
    再按「檢察官職司追訴犯罪，就審判程序之訴訟構造言，檢
    察官係屬與被告相對立之當事人一方，偵查中對被告以外之
    人所為之偵查筆錄，或被告以外之人向檢察官所提之書面陳
    述，性質上均屬傳聞證據。自理論上言，如未予被告反對詰
    問、適當辯解之機會，一律准其為證據，似有違當事人進行
    主義之精神，對被告之防禦權亦有所妨礙；然而現階段刑事
    訴訟法規定檢察官代表國家偵查犯罪、實施公訴，必須對於
    被告之犯罪事實負舉證之責，依法其有訊問被告、證人及鑑
    定人之權，證人、鑑定人且須具結，而實務運作時，偵查中
    檢察官向被告以外之人所取得之陳述，原則上均能遵守法律
    規定，不致違法取供，其可信性極高，為兼顧理論與實務，
    乃於修正刑事訴訟法時，增列第159條之1第2 項，明定被告
    以外之人（含被害人、證人等）於偵查中向檢察官所為陳述
    ，除顯有不可信之情況者外，得為證據，並於92年9月1日施
    行。」（最高法院93年度台上字第2397號判決意旨參照）。
    證人即被害人甲○○及員警徐泉霖於偵查中向檢察官所為關
    於本案之陳述，並無顯不可信之情況，依上開規定，自可採
    為證據。被告選任辯護人遽謂前開證據無證據能力云云，顯
    無理由。
四、被告戊○○、己○○、庚○○於警詢中之白白，非出於任意
    性所為，不得採為證據。
    按「被告之自白，需非出於強暴、脅迫、利誘、詐欺或其他
    不正之方法，且與事實相符者，始得採為證據，如果被告之
    自白，係出於不正之方法，並非自由陳述，即其取得自白之
    程序，已非適法，則不問自白內容是否確與事實相符，因其
    非係適法之證據，即不能採為判決基礎，故審理事實之法院
    ，遇有被告對於自白提出刑求之抗辯時，應先於其他事實而
    為調查。」最高法院著有23年上字第868 號判例可稽。證人
    即斯時製作筆錄之員警徐泉霖於本院更二審中證稱：「（己○○筆錄不是你製作的，你究竟有無對己○○說：一般你們
    對人犯分開訊問時都會說樓上的已經承認了？）86 年12月1
    日我早上8點接班，我在8點半時告訴己○○說樓上戊○○已
    經承認了。（當時你是憑空講的？）對。」等語（見本院更
    一審卷第128頁），可知，警方於製作被告己○○之筆錄時
    ，是以欺騙被告己○○說被告戊○○已經承認犯案之方法，
    誘使被告己○○自白犯案。又證人徐泉霖於本院更二審時亦
    證稱：「（用什麼方法取得戊○○的供述？）借人犯我們都
    是把重大刑案通報單攤開來給人犯看，我們也講說你最起碼
    要承認一、二件。（當時你是用什麼口氣要他們承認？）今
    天我借提你出來後最起碼也要有一、二件交待。…（戊○○
    說當時你對他動粗，你是否敢和他對質？）口頭上講話硬一
    點有可能，但動粗沒有。…（你剛才說講話會硬一點，是如
    何硬？）口氣會比較不好。（如何比較不好？）…第三者聽
    起來有點威脅的口氣，我會跟他說如果今天不交出一、二條
    ，別的小組也會借提你出來。」（見本院更二審卷第120 至
    124 頁），證人徐泉霖坦認以威脅口氣要被告庚○○、戊○○坦白犯案，顯係以脅迫方法使被告庚○○、戊○○自白犯
    罪。被告庚○○、己○○、戊○○於警訊承認犯案，均無證
    據能力，不得採為判斷依據。
五、被告戊○○、己○○、庚○○於檢察官訊問時之自白係出於
    任意性所為，自得採為證據。
  (一)被告庚○○、己○○、戊○○及其辯護人雖一再以被告庚○○等3 人因受警員以不正方法取供，於檢察官訊問時，仍不
    知訊問者係檢察官，並非警員，或擔心再被警員借提刑求，
    因此仍受警員以不正方法取供影響，其等所為自白，並非出
    於自白意志，並無證據能力云云。惟按：
  1.本院更三審於審判期日當庭勘驗檢察官分別於(一)86年12月10
    日下午8時55 分，初次訊問上訴人即被告戊○○（見偵字第
    10150號卷第18、19 頁）、(二)86年12月11日下午5時7分，初
    次訊問上訴人即被告己○○（偵字第10170 號卷第26頁至第
    28頁）、(三)86年12月18日下午4 時，初次訊問上訴人即被告
    庚○○（見偵字第10303號卷第50、51 頁）訊問錄音帶結果
    ，顯示檢察官訊問被告戊○○、己○○、庚○○，均有全程
    錄音，檢察官與被告戊○○、己○○、庚○○以問、答方式
    逐一訊答，檢察官訊問態度語氣平和，並無強暴、脅迫態度
    ，被告戊○○、己○○、庚○○應答情緒，緩和正常，精神
    狀態正常，並無受到壓抑之情形，有本院更三審95年6月6日
    審判程序筆錄可據（見本院更三審卷一第189頁至第195頁）
    。是由前揭勘驗結果所示，足認被告戊○○、己○○、庚○○於偵查中所為之供述，係出於自由意志所為。
  2.次查，被告戊○○於86年12月10日上午4 時30分之初次警詢
    ，係警員吳候昌詢問，而證人即警員吳候昌於檢察官87年1
    月15日訊問時具結證述並未刑求被告戊○○，當時被告戊○○在場，並未指陳警員吳候昌刑求，反而供述警員吳候昌對
    他很好等語（見偵字第10150號卷第3、66頁），又被告戊○○係搶奪時當場被逮捕，其於初次警詢時僅就所涉上揭搶奪
    犯行自白犯案，而未及於其他，足認所謂刑求之說應係指嗣
    後被借提以後之事。被告戊○○於初次警詢時，既未有遭刑
    求或其他不正之方法取供，足認其於86年12月10日下午8時
    55分，檢察官初次訊問時，所為供述僅有上揭搶奪犯行之自
    白，係出於自由意志。復查，被告己○○於86年12月11日下
    午5時7分，檢察官初次訊問時，所供述內容，與其於同日上
    午1時30分、下午2時30分警詢供述內容（見偵字第10170 號
    卷第3、4頁、偵字第10303號卷第7、8 頁），比較結果，前
    者明顯較為詳細具體，且有後者所無之內容（例如：(一)被害
    人丁○○說綠色皮包內有12萬元，我是不知道有多少錢，可
    是我跟被害人丁○○說皮包掉了，是因為我，掉12萬元，也
    是因為我，我願意賠償12萬元，如果要我拿出綠色皮包，我
    真的不曉得綠色皮包在哪裡。(二)於北大路搶奪後，先到民富
    保齡球館，打電話給機車車主，要他來取回機車，之後到12
    3木頭人酒吧喝酒。(三)我與被告庚○○2人去紅村坊服飾店晃
    晃後，決定搶這家店。過2 天後，被告戊○○才一起去搶）
    ，足認被告己○○於檢察官初次訊問時，所為供述，應係出
    於自由意志。再查，被告庚○○於檢察官86年12月18日下午
    4時初次訊問時，除仍同警詢時否認被告戊○○所供5件搶奪
    案件外，並詳細供陳其中1 件搶奪案件被害人黎月娥是其友
    人，其與黎月娥丈夫很熟，常常在一起喝酒，不可能去搶黎
    月娥。其與被告戊○○常在黎月娥丈夫所開設店裡喝茶、喝
    酒、聊天等語，足認被告庚○○於檢察官初次訊問時所為供
    述，亦係出於自由意志。從而，被告戊○○、己○○、庚○○上開於檢察官初次訊問所為供述，係出於自由意志，洵可
    認定。
  3.至檢察官於86年12月11日下午9時7分，訊問被告戊○○，雖
    係同日警員借提在押之被告戊○○後，於解還時所為，惟被
    告戊○○當時已供述有看過警詢筆錄，但警詢筆錄不完全實
    在，伊否認涉案，警員就用手肘頂伊（見偵字第10150 號卷
    第28至30頁），可見被告戊○○已即時否認警詢筆錄所記載
    供認之4 件搶案，而承認參與上開強盜紅村坊服飾店案件等
    情。被告戊○○既能於檢察官訊問時否認部分於警詢時所供
    認犯行，並向檢察官指稱警員有用手肘頂之強暴舉動，足認
    被告戊○○於檢察官訊問時所為供述，係出於自由意志，同
    有證據能力。
  4.綜上，堪認被告戊○○、己○○、庚○○先前於偵查之自白
    ，確出於其自由意志所為，被告戊○○、己○○、庚○○辯
    稱其於檢察官訊問時所為供述，係受警員先前以不正之方法
    取供影響，缺乏任意性，並無證據能力云云，即不足取。
貳、實體部分：
一、強盜紅村坊服飾店辛○○財物部分：
  (一)訊據上訴人即被告庚○○、己○○、戊○○均矢口否認有何
    強盜紅村坊服飾店財物犯行，被告庚○○辯稱：紅村坊服飾
    店強盜案件案發時間，我在宋湘安所經營廣東粥店幫忙，一
    直至晚間12時，才去接女友劉桂芬，不可能參與強盜紅村坊
    服飾店財物云云；被告己○○辯稱：紅村坊服飾店強盜案件
    案發時間，我在家中，我父親陳清水及其友人林基能也在，
    我不可能參與強盜紅村坊服飾店財物云云；被告戊○○則辯
    稱：紅村坊服飾店強盜案件案發時間，我去打保齡球，不可
    能參與強盜紅村坊服飾店財物云云。
  (二)惟查：
  1.前揭被告庚○○、己○○、戊○○共同攜帶兇器西瓜刀強盜
    紅村坊服飾店主辛○○財物之事實，業據被告庚○○、己○○、戊○○於檢察官訊問時坦承犯行不諱（見偵字第 10150
    號卷第18、19頁、偵字第10170號卷第26頁至第28 頁、偵字
    第10303號卷第50、51頁，本院更三審卷一第189至195 頁勘
    驗筆錄），核與被害人即證人辛○○、丙○○於本院歷次指
    證被強盜財物情節相符（見本院上訴審卷一第140、141頁、
    本院更一審卷第100頁至第103頁、第123頁至第125頁、本院
    更二審卷第232號卷第146 頁至第150頁、本院更三審卷一第
    53頁至第55頁），又依被告己○○於偵查中所供：伊有與戊○○、陳維三人至田美三街某服飾店，由陳先帶西瓜刀進去
    ，伊再進去抱住一男子，再由伊接手西瓜刀，以刀背抵住男
    的脖子後，陳去搜括錢，許在外把風，事後所得朋分，與扣
    案西瓜刀係同一把西瓜刀等語（見偵字第10170 號卷第26頁
    反面至27頁反面、本院更三審卷一第191頁、192頁勘驗筆錄
    ），被告庚○○亦於本院更三審承承認扣案之西瓜刀刀套，
    為其所有（見本院更三審卷第46頁），而該扣案西瓜刀，經
    本院更三審勘驗結果，刀刃長35.9公分，刀柄長12.3公分，
    刀寬4.2公分，不銹鋼材質，木製刀鞘長38.4 公分（有太陽
    牌高級西瓜刀字樣，刀套長52公分（絨帶材質，有背帶，上
    有以筆所書金少爺字樣），有勘驗筆錄可據（見本院更三審
    卷二第44頁），足認西瓜刀甚為堅固、鋒利，客觀上足以危
    害人之生命、身體，具有危險性，應認係兇器。被告己○○
    係持用西瓜刀抵住被害人丙○○頸部，被害人辛○○、丙○○自會畏懼立即被加害，此亦經證人辛○○於本院更一審中
    證述核實（見本院更一審卷102至103頁），被害人辛○○、
    丙○○已因被告己○○、庚○○等人所施強暴行為，而達不
    能抗拒之程度甚明。至被害人辛○○、丙○○雖未能指認被
    告庚○○、己○○、戊○○即係強盜紅村坊服飾店財物之人
    （見本院更一審卷第10 0頁至第103頁、第123頁至第125 頁
    、本院更三審卷一第53頁至第55頁），惟被告庚○○、己○○、戊○○既於檢察官訊問時分別坦承犯行，且各自所供作
    案情節並無矛盾不合之處，所為自白，應可採取。
  2.又被告庚○○、己○○、戊○○雖均辯稱案發時間，另在他
    處，不可能參與強盜紅村坊服飾店財物云云，惟查：
  (1)依證人宋湘安於原審證稱：被告庚○○自86年11月底，至同
    年12月15日，經常去我所經營廣東粥店幫忙，從下午4 時至
    晚上11 時50分，沒有領薪水。86年12月5日，被告庚○○有
    來我店裡吃薑母鴨，因當天我太太領薪水等語（見原審卷第
    57頁），於本院更一審證稱：被告庚○○於86年12月5 日晚
    上，有來我店裡幫忙，因為被告庚○○太太與我太太在同一
    家店上班，那天剛好領薪水。被告庚○○幾乎天天到店裡幫
    忙等語（見本院更一審卷第63、64頁），證人劉桂芬亦於原
    審證稱：我是被告庚○○女友，被告庚○○每日接我下班等
    語（見原審卷第57頁），然被告庚○○卻於原審供稱：86年
    12月5 日，我與未婚妻劉桂芬吃飯；在宋湘安處喝酒（見原
    審卷第11、58頁），其前開陳述與證人宋湘安所稱在店裡幫
    忙，或吃薑母鴨情節，已有未合，且領取薪水之事，每月均
    會發生，極為平常，證人宋湘安竟能因太太領薪水之尋常事
    由，而能記憶案發時間確實與被告共處，實與常情不符。被
    告庚○○於作案後，既然安然脫身，一如往常前往接證人劉
    桂芬下班，亦非難事，是證人宋湘安、劉桂芬前揭所言，尚
    難證明被告庚○○未參與作案。
  (2)次查，證人林基能於原審時證稱：我在86年12月5 日去陳清
    水家喝酒，陳清水兒子即被告己○○有在一起，從晚上7 時
    許起，至10時多才回家。因為第二天是初六，被告己○○說
    要回娘家，我記得比較清楚（見原審卷第55頁），於本院前
    審證稱：86年12月5 日晚上，我與陳清水及陳清水兒子被告
    己○○，一起去吃鵝肉，隔天就是被告己○○回娘家日子等
    語（見本院更一審卷第67頁），前開證人林基能所證情節，
    就係在被告己○○家中喝酒，或一起去吃鵝肉，已見前後不
    一之瑕疵，亦難採為被告己○○未參與作案之有利證據。
  (3)又查，被告戊○○供述案發時間打保齡球之情節，核與證人
    即被告戊○○兄長許玉聲、友人李力行、陳惠美於本院上訴
    審所證述情節，就使用球道數，或稱4人共用1球道，或稱2
    人共用1球道，已有歧異（見上訴審卷第62頁至第64頁），
    證人許玉聲、李力行、陳惠美所為證言，殊無足採，亦難據
    以證明被告戊○○未參與作案。
  3.綜上所述，被告庚○○、己○○、戊○○所辯未強盜紅村坊
    服飾店財物等情，顯係卸責之詞，不足採信。
  (三)本件事證明確，被告庚○○、己○○、戊○○強盜紅村坊服
    飾店財物犯行，堪以認定，自應依法論科。
二、搶奪丁○○財物部分：
  (一)訊據被告己○○、戊○○均矢口否認有何搶奪被害人丁○○
    財物犯行，被告己○○辯稱：伊與被告戊○○有過節，被告
    戊○○故為誣陷，前後所稱伊亦參與搶奪情節，並不一致，
    不能採信。伊於案發當時正在西大路、中山路口123 木頭人
    酒吧，與陳志成等友人喝酒，一直至凌晨一點多，不可能參
    與搶奪。證人丁○○、甲○○、乙○○所為證詞，前後不一
    ，不能據以證明我有參與行搶。警方雖扣獲西瓜刀1 把，然
    未經鑑定，不能證明證人甲○○係遭該西瓜刀砍傷，亦不能
    證明該西瓜刀，即係持以作案兇器云云；被告戊○○則辯稱
    ：伊是有騎機車載被告己○○行搶，惟事前並不知道被告己○○要行搶，是遭被告己○○利用，伊並未共謀搶奪。被告
    己○○當時穿著厚重外套，其內暗藏西瓜刀，伊並不知情云
    云。
  (二)惟查：
  1.前揭被告己○○、戊○○搶奪被害人丁○○財物，被告己○○並為脫免逮捕而當場對甲○○施以強暴之事實，業據被害
    人即證人丁○○於本院更三審；證人甲○○於偵查中結證、
    本院更三審中分別指證被搶奪及被施暴情節綦詳（見偵字第
    10150號卷第76頁反面至77頁、80頁、本院更三審卷一第143
    頁至第146頁、第217頁至第219 頁），且被告戊○○、己○○於偵查中坦承犯有前開搶奪犯行（見偵字第10150 號卷第
    18、19頁、偵字第10170號卷第26 頁至第28頁），被告戊○○於原審及本院上訴審中仍均供述參與上揭搶奪犯行（見原
    審卷第58、59、80、81頁、上訴審卷第31、33頁），其於本
    院更三審更具結證述：我於前揭時地，騎機車搭載被告己○○，到北大路166 巷時，被告己○○下手搶奪被害人丁○○
    財物等語明確（見本院更三審卷一第196 頁、卷二第17、24
    頁），復有被害人丁○○領回現金160元及銀行存摺4本、支
    票2張、皮包1 個之贓證物品認領保管收據（見偵字第10150
    號卷第10頁）及被告己○○、戊○○作案使用之西瓜刀1 把
    、全罩式安全帽1 頂扣案可資佐證，衡諸常情，被告戊○○
    既然有參與搶奪，其誣指被告己○○共同搶奪，亦不能據以
    卸免罪責，信無誣指必要，何況被告戊○○於具結後猶堅指
    被告己○○不移，其有指證不實，應負偽證刑責，尤足證被
    告戊○○並非挾怨報復，而嫁禍被告己○○，被告己○○、
    戊○○前揭供承搶奪被害人丁○○財物之自白，堪可信實。
    至被告己○○雖否認有為脫免逮捕，騎乘機車衝撞甲○○，
    且對甲○○以包住之西瓜刀連同刀套、刀鞘揮砍之強暴行為
    ，然證人甲○○於偵查中已結證稱「伊在溜狗，在巷子聽到
    一母女在喊救命，伊去追搶匪追至166 巷底，搶匪一人下車
    ，一人騎機車回衝，下車逃跑的是戊○○，騎車逃跑的是己○○，陳文正騎機車撞過來，巷子很暗，當時伊手有裂傷，
    流很多血，在現場有撿到一把用布包著的西瓜刀，當天己○○有戴安全帽，但在巷子外有路燈，所以被告衝出來時能看
    清被告長相等語（見偵字第10150 號卷第76至77頁、80頁）
    ，而扣案西瓜刀及安全帽係在現場尋得等情，已據證人即承
    辦警員吳候昌結證在卷（見偵字第10150 號卷第67頁），被
    告戊○○亦供明員警在現場地上查獲西瓜刀乙把等語（見偵
    字第10150 號卷第29頁、本院更三審卷二第44頁），被告己○○亦不否認有攜帶西瓜刀乙把搶奪被害人丁○○之情（見
    偵字第10170 號卷第26頁反面），足見被告己○○否認有持
    所攜西瓜刀揮擊甲○○之辯詞，洵無可採，且由被告己○○
    騎乘機車衝撞甲○○及另以所攜包住之西瓜刀連同刀套、刀
    鞘揮砍甲○○之情以觀，亦堪認被告己○○所施之強暴行為
    已達甲○○致使不能抗拒之程度至明。至於西瓜刀未經鑑定
    是否染有證人甲○○血跡，雖不能據為不利於被告己○○之
    證據，然證人甲○○已證述現場遺落之西瓜刀有用布包起來
    （見本院更三審卷一第219 頁），堪信被告己○○並未將西
    瓜刀自刀套及刀鞘抽出，則以刀套及刀鞘包住之西瓜刀，揮
    擊證人甲○○，致其手掌裂傷流血，自不會在刀上留有血跡
    ，是前開事證，仍非可執為有利於被告之認定。
  2.又依證人丁○○於本院更三審具結證所稱：案發現場抓到被
    告戊○○，是大華工專的學生。隔一段時間，才抓到被告己○○，派出所也有找我去指認，我自己去，被告己○○有承
    認搶我的皮包，並反問我皮包有多少錢，我說12萬多元，他
    說當時騎機車衝出來時，所搶的皮包掉了，要我寫下地址，
    1個月以內，請人拿錢還我等語（見本院更三審卷一第144、
    145 頁）；證人甲○○結證稱：我在現場抓到的人，是被告
    戊○○，當天騎機車要衝撞我的人，是被告己○○（當庭指
    認被告戊○○、己○○無誤）。我在警察局時，警察提供3
    、4 位嫌犯，供我指認，要我進去指認室，跟我說只有我可
    以看到嫌犯，而嫌犯看不到我。我記得警察安排的嫌犯，有
    個人身高、體型與被告己○○類似，並未包括被告戊○○。
    我雖然沒有辦法指出衝撞我的人，當時所穿衣服，但是他的
    眼神，沒有變。當時路燈很亮，我是在路燈下，攔截騎機車
    衝撞的人，有看清楚當時衝撞我的人眼睛、眉毛、鼻子，在
    警察局時，就指認被告己○○本人等語（見本院更三審卷一
    第217頁至第219頁）及證人即被害人丁○○之女乙○○於原
    審結證稱：有2人共騎1部機車搶走我母親丁○○皮包，往死
    巷去，騎車的人較瘦，之後這個人躲起來，還是被抓到。原
    先坐後座較胖的人，要騎機車衝出來，我用手抓住他的肩膀
    ，他的刀子掉下來。我可以指認，被告己○○就是那位騎機
    車刀子掉下來的人（當庭指認被告己○○無誤）。被告己○○在警察局，有說我們掉了多少錢，會還給我們，要我們留
    電話、地址，他會請家人跟我們和解，他有說是他搶的，並
    且連連說對不起等語（見原審卷第125、126頁），核與被告
    己○○於檢察官訊問時供述：搶奪後，機車騎到死巷，掉頭
    時皮包散落，掉出2、3個皮包，我隨手撿了綠色皮包，衝到
    北大路，轉彎時綠色皮包滑落。被害人丁○○說綠色皮包內
    有12萬元，我是不知道有多少錢，可是我跟被害人丁○○說
    ，皮包掉了是因為我，掉12萬元也是因為我，我願意賠償12
    萬元，如果要我拿出綠色皮包，我真的不曉得綠色皮包在哪
    裡（見本院更三審卷一第190、191頁勘驗筆錄）等情，互核
    大致相符，足認證人丁○○、乙○○所指被告己○○承認搶
    奪，及表示願意賠償等情，信而有徵，應可採信。
  3.再被告戊○○雖辯稱：搶奪時伊不知己○○要搶，也不知他
    有帶刀云云，惟被告戊○○於偵查及原審審理時均供承案發
    時係伊騎機車而由後座之人下手行搶（見偵字第10150 號卷
    第18頁反面、第29頁、第65頁反面、原審卷第80頁），且被
    告戊○○亦於本院更三審中證實後座搭載之人即為被告己○○（見本院更三審卷第196 頁反面），核與被告己○○於偵
    查中之供述（見偵字第10170號卷第26 頁反面、本院更三審
    卷一第190、191頁勘驗筆錄）及被害人丁○○證訴被害情節
    相符（見本院更三審卷第143頁），衡情西瓜刀乃大型刀械
    ，被告戊○○豈有不知被告己○○攜帶兇器之理？復由被告
    己○○於檢察官訊問時供述：搶奪所使用機車，是我為了搶
    奪，向朋友借的。被告戊○○知道我有帶西瓜刀，我放在外
    套裡面等語（見偵字第10 170號卷第26、27頁、本院更三審
    卷一第190、191頁勘驗筆錄），參以騎乘機車搶奪，為免失
    風被捕，原有賴騎乘機車之人與後座下手行搶之人合作無間
    ，始能順利成事。被告戊○○、己○○事前若未商量妥當，
    以被告己○○1 人獨斷獨行，顯難以成事，且搶奪係嚴重犯
    罪行為，有賴參與者保守秘密，冀免為警查獲，被告己○○
    豈會不顧被告戊○○意願，而無畏於被告戊○○事後予以舉
    發，干冒刑責？被告己○○、戊○○既然預先借用機車，及
    攜帶西瓜刀，可見被告己○○、戊○○早即預謀搶奪，而非
    臨時起意，被告戊○○確實知情參與，彰彰明甚，被告戊○○嗣後翻稱不知被告己○○欲行搶云云，已難採信。
  4.又被告戊○○於87年1月15日檢察官訊問時，雖曾一度供述
    ：我是搭載「小蔡」行搶，「小蔡」不是被告己○○云云（
    見偵字第10150 號卷第65、66頁），惟被告戊○○與被告己○○一起作案，自有相當交情，於尚有掩飾被告己○○可能
    之情形下，設詞迴護被告己○○，事屬人情之常，不能即指
    其前後供述不一，不能採信。又被告戊○○於供述上情前，
    係供述與「七哥」或「阿七」行搶，尚未明確供陳「七哥」
    或「阿七」即係被告己○○，自不能因此認為被告戊○○嗣
    後明確指稱被告己○○參與，認有矛盾不實之情。再證人陳
    志成雖於本院更一審證稱其與被告己○○於86年12月9 日，
    在西大路123 木頭人酒吧喝酒，隔天其家遭小偷，有去竹北
    派出所報案，故有印象等語（見本院更一審卷第64頁至第66
    頁）；證人李孟彊亦於原審證述：被告己○○案發當日，在
    陳志成經營之123 木頭人酒吧喝酒，因陳志成住處，於次日
    被竊，故印象深刻等語（見原審卷第54頁），惟新竹縣警察
    局竹北分局已查明並無證人陳志成所指失竊報案紀錄，有該
    局87年3月9日北警刑字第12240 號函在卷可憑（見原審卷第
    92頁），既無確切書面資料可資審認前開遭竊乙事確實時間
    ，證人即處理警員林鉦凱亦證稱不能確定證人陳志成所指日
    期，是否正確等語（見本院更一審卷第177頁至第180頁），
    且據被告己○○所提出其與證人陳志成、林鉦凱有關失竊報
    案之對話錄音譯文（見本院上訴審卷第114頁至第128頁），
    證人林鉦凱雖於其中附和證人陳志成指稱報案日期是86年12
    月10日之陳述，然依該譯文顯示，對話時已時隔報案時間半
    年之久，證人林鉦凱於無書面資料可資查對，且未做其他查
    證之情況下，順口所為應答，仍難認與事實相符。從而，證
    人陳志成、李孟彊所為證言，即不足據以認定被告己○○未
    參與搶奪之有利認定。
  5.再細繹證人丁○○、甲○○、乙○○先後所為證言，僅有簡
    詳之分，並無矛盾不合之處，且被告戊○○、己○○亦於偵
    查中坦承大部分犯行，則被告戊○○騎乘機車搭載己○○，
    並攜帶西瓜刀，尾隨被害人丁○○母女，由被告己○○動手
    行搶被害人，被告己○○嗣為脫免逮捕復騎乘機車衝撞甲○○及另以所攜包住之西瓜刀連同刀套、刀鞘揮砍甲○○而當
    場施以強暴行為之犯行，已堪認定。綜上所述，被告己○○
    、戊○○所辯未搶奪財物等情，核屬卸責之詞，洵無足取。
    至被告己○○、戊○○搶奪財物處所係新竹市○○路166巷
    ，並非161巷，有現場照片可據（見本院更一審卷第204頁）
    ，並經被告戊○○供明（見本院更三審卷二第44頁），公訴
    意旨指為161巷，應係誤載，併予敘明。
三、至被告己○○之選任辯護人雖具狀聲請傳訊證人辛○○、丙○○及甲○○等人，惟證人辛○○、丙○○等人業據本院上
    訴審、更一審、更二審及更三審傳訊到庭，就案發過程等情
    證述明確，其中證人甲○○部分，經屢次合法傳喚均未到庭
    ，復經選任辯護人捨棄在卷（見本院卷第136 頁），核無調
    查之必要，附此敘明。綜上，本件被告等人犯行事證明確，
    被告庚○○、己○○、戊○○強盜紅村坊服飾店財物犯行；
    被告己○○、戊○○搶奪丁○○財物之犯行暨被告己○○為
    搶奪犯行後為脫免逮捕而對甲○○施以強暴手段之準強盜犯
    行，均堪認定，應依法論科。
四、新舊法比較
  (一)查被告行為後，刑法業於94年2月2 日修正公布，並於95年7
    月1日施行，修正後刑法第2條第1 項之規定：「行為後法律
    有變更者，適用行為時之法律。但行為後之法律有利於行為
    人者，適用最有利於行為人之法律」，係規範行為後法律變
    更所生新舊法比較適用之準據法，於新法施行後，應適用新
    法第2條第1項之規定，為「從舊從輕」之比較；比較時應就
    罪刑有關之共犯、未遂犯、想像競合犯、牽連犯、連續犯、
    結合犯，以及「累犯加重」、自首減輕暨其他法定加減原因
    （如身分加減）與加減例等一切情形，綜其全部罪刑之結果
    而為比較（最高法院95年第8 次刑庭會議決議參照）。查被
    告庚○○等人行為後，刑法共犯、定執行刑之規定，均有修
    正：
  1.修正前刑法第28條原規定：「二人以上共同『實施』犯罪之
    行為者，皆為共同正犯。」，新法修正為：「二人以上共同
    『實行』犯罪之行為者，皆為共同正犯。」將舊法之「實施
    」修正為「實行」。原「實施」之概念，包含陰謀、預備、
    著手及實行等階段之行為，修正後僅共同實行犯罪行為始成
    立共同正犯。是新法共同正犯之範圍已有限縮，排除陰謀犯
    、預備犯之共同正犯。新舊法就共同正犯之範圍既因此而有
    變動，自屬犯罪後法律有變更，而非僅屬純文字修正，應有
    新舊法比較適用之問題（參照最高法院96 年度台上字第934
    號判決）。而經比較新、舊法結果，修正後之規定並非較有
    利於被告，依刑法第2條第1項前段之規定，自應適用被告行
    為時即修正前之刑法第28條之規定。
  2.修正前刑法第51條第5 款規定：「宣告多數有期徒刑者，於
    各刑中之最長期以上，各刑合併之刑期以下，定其刑期。但
    不得逾二十年。」；修正後刑法第51條第5 款則規定：「宣
    告多數有期徒刑者，於各刑中之最長期以上，各刑合併之刑
    期以下，定其刑期。但不得逾三十年。」。經比較結果，修
    正後刑法並非較有利於行為人，依刑法第2條第1項前段規定
    ，仍應依修正前刑法定其應執行刑（最高法院96年度台上字
    第1150號判決意旨參照）。
  3.綜上所述，綜合全部罪刑之結果而為比較，以舊刑法有利於
    被告，應一體適用舊刑法之規定。
  (二)被告行為後，懲治盜匪條例業於91年1月30日經總統公布廢
    止，刑法第328條及第330條等條文業經立法院於同日三讀通
    過修正公布，考其立法目的，係以修正後刑法取代懲治盜匪
    條例，該條例原係刑法之特別法，雖曰廢止，實乃廢止前後
    均有刑罰規定，屬刑法第2條第1項之行為後法律有變更之情
    形，自應就法律變更前後之條文為輕重之比較，適用最有利
    於行為人之法律（最高法院94年台上字第3306號判決意旨參
    照），依前揭說明，被告3 人之盜匪行為，應依被告行為時
    有效之懲治盜匪條例與裁判時已修正之刑法，依刑法第2 條
    第1 項規定予以比較適用。而原懲治盜匪條例第五條第一項
    第1 款強盜罪之法定刑為「無期徒刑或七年以上有期徒刑」
    ，新修正之刑法第三百三十條第一項加重強盜罪之法定刑為
    「七年以上有期徒刑」，是關於被告庚○○、己○○、戊○○強盜紅村坊服飾店部分，經比較新舊法，以裁判時新修正
    之刑法第330條第1項有利於行為人，依刑法第2條第1項前段
    之規定，此部分犯行，應適用裁判時即新修正之刑法第 330
    條第1 項。至關於己○○攜帶兇器搶奪脫免逮捕部分，被告
    己○○行為後，刑法第330條第1項經立法院修正後，並於91
    年1 月30日經總統公布，於同年2月1日生效施行，自屬刑法
    第2條第1 項之行為後法律有變更，而修正前之刑法第330條
    第1 項其法定刑「為五年以上十二年以下有期徒刑」，修正
    後之法定刑改為「七年以上有期徒刑」，經比較新舊法，以
    修正前之刑法第330條第1項有利於行為人，依刑法第2條第1
    項但書之規定，自應適用最有利於行為人之法律，即行為時
    之修正前刑法第330條第1項。
五、論罪科刑
  (一)扣案之西瓜，經本院更三審勘驗結果，足認係客觀上足以危
    害人之生命、身體之兇器，被告己○○亦供承扣案刀具與其
    等持以強盜紅村坊服飾店為同一把西瓜刀（見偵字第 10170
    號第27頁反面、本院更三審卷一第192 頁勘驗筆錄）。被告
    庚○○、己○○及戊○○共同持西瓜刀強盜紅村坊服飾店，
    被告己○○以持西瓜刀抵住丙○○頸部，被告庚○○則空手
    抵住辛○○之強暴手段，已造成丙○○、辛○○之行動自由
    受到剝奪，致使不能抗拒，繼而喝令證人辛○○打開抽屜，
    由被告庚○○取走皮包內財物，核被告庚○○、己○○、戊○○此部份所為，係犯刑法第330條第1項之結夥三人以上攜
    帶兇器之加重強盜罪。被告庚○○等3 人，共謀強盜紅村坊
    服飾店內財物，而對店內之店主辛○○及剛好在店內之供貨
    廠商人員丙○○，同時施以強暴行為，致使不能抗拒，而強
    盜店內財物，被告庚○○等3 人，應不知被害人丙○○並非
    紅村坊服飾店內人員，應無於強盜犯行之外，另有剝奪被害
    人丙○○行動自由之犯意，應係基為強盜店內財物之單一犯
    意，而一併剝奪所有在場人員之行動自由，其等剝奪辛○○
    、丙○○2 人行動自由之行為，應為全部強盜財物犯行之部
    分行為，不另論罪。
  (二)另按搶奪因防護贓物、脫免逮捕或湮滅罪證，而當場實施強
    暴、脅迫，論以強盜之規定，自以實施強暴、脅迫之人為限
    ，其他共犯如無犯意之聯絡者，不容概以強盜論擬（最高法
    院23年上字第2316號判例參照）。被告己○○為脫免逮捕，
    而當場對被害人甲○○施強暴行為，被告戊○○並未參與，
    且脫免逮捕行為，係一瞬間之事，並無證據證明被告己○○
    、戊○○對施強暴行為，有犯意之聯絡，及行為之分擔，被
    告戊○○自不負該為脫免逮捕而施以強暴之罪責。被告戊○○、己○○共同攜帶前開業經勘驗可資為兇器之西瓜刀，搶
    奪他人動產，核被告戊○○係犯刑法326條第1項之攜帶兇器
    之加重搶奪罪，被告己○○搶奪財物，並為脫免逮捕而當場
    施以強暴部分，則係犯刑法第329條、91年1月30日修正公布
    前刑法第330條第1項之加重準強盜罪。
  (三)被告庚○○等3 人就強盜紅村坊服飾店犯行部分；被告戊○○就另所犯攜帶兇器搶奪罪與被告己○○間互有犯意之聯絡
    ，及行為之分擔，應均論以共同正犯。
  (四)被告戊○○所犯加重強盜罪及加重搶奪罪；被告己○○所犯
    加重強盜罪及加重準強盜罪，犯意各別，行為互異，均應分
    論併罰。
六、原審以被告庚○○等3 人罪證明確，予以論罪科刑，固非無
    見，惟查：
  (一)原判決理由謂戊○○於偵查中，對於檢察官訊問有無刑求，
    供稱：「我說沒有，他就用手肘頂我」，其所謂之刑求僅用
    手肘頂，倘若真實，當不致影響其供述有嚴重不實之情形，
    因認此項刑求之抗辯為不足採（見原判決第六面第七行至第
    十一行）云云，惟戊○○所稱警員於訊問時「用手肘頂」，
    有無因此影嚮被告戊○○之陳述，此與判斷戊○○在警訊中
    之自白有無證據能力攸關，自應先於其他事實而為調查，以
    期適法，原審未為調查，已有未合（最高法院90年台上字第
    316號判決亦同此指摘）。
  (二)又原判決事實欄認定戊○○把風，庚○○、己○○進入紅村
    坊服飾店，控制丙○○、辛○○，致使不能抗拒，由庚○○
    「取走皮包內財物」等情，但就該皮包內究竟有何財物，則
    未明白認定，又原判決理由附表雖記載辛○○遭強取之財物
    ，惟其中現金金額僅屬約數，不足為發還被害人之依據，亦
    未有合（最高法院90年台上字第316號判決亦同此指摘）。
  (三)警方於製作被告庚○○、己○○、戊○○之筆錄時，確有以
    詐欺、脅迫方法取供之情事發生，已如前述，被告庚○○、
    己○○、戊○○於警訊之自白，自不足採為認定事實之基礎
    ，乃原審逕採為認定事實之基礎處，自有未合（最高法院93
    年台上字第1760號判決亦同此指摘）。
  (四)原審認被告庚○○等進入辛○○經營之紅村坊服飾店，僅強
    取證人辛○○抽屜內之財物而已，對於同時在店內之證人丙○○，並未強取其財物，則被告等對於證人丙○○之犯行應
    僅構成以強暴方法使人行無義務之事之強制罪，乃原判決理
    由中竟認被告等係以一強盜行為對丙○○、辛○○為之，為
    想像競合犯，應從一重處斷，不唯認定之事實與所載之理由
    矛盾，並有適用法則不當之違誤（最高法院93年台上字第
    1760號判決亦同此指摘）。
  (五)被告庚○○等3人為強盜行為後，懲治盜匪條例業經廢止，
    原判決未及為法律之比較適用，亦有未洽。
  (六)被告己○○、戊○○搶奪地點為新竹市○○路166巷口，原
    判決認定為161巷口，尚有疏誤。
  (七)被告戊○○犯罪後，中華民國96年罪犯減刑條例業經公布，
    並於96年7月16日施行，被告戊○○所犯加重搶奪罪符合該
    條例減刑之要件，原判決未及適用，自有未當。
七、被告庚○○、己○○、戊○○上訴意旨，仍執陳詞否認犯罪
    ，雖無理由，惟原判決既有上開可議之處，而屬無可維持，
    自應由本院予以撤銷改判。爰審酌被告庚○○等3 人年輕力
    壯，或持鋒利之西瓜刀強盜店家財物，或飛車搶奪路人財物
    ，嚴重危害社會治安，犯罪情節不輕，及事後一再飾詞卸責
    ，未見絲毫悔意，犯罪後態度不佳，暨被告庚○○等3 人之
    素行、犯罪之動機、目的、手段、智識程度等一切情狀，分
    別就被告庚○○所犯加重強盜犯行，量處有期徒刑7年4 月；
    被告己○○所犯加重強盜罪部分，量處有期徒刑7年4月，另
    準加重強盜罪部分，則量處有期徒刑5年2月，併依修正前刑
    法第51條第5款規定，定其應執行刑為有期徒刑12 年；被告
    戊○○所犯加重強盜罪部分，量處有期徒刑7年2月，另加重
    搶奪罪部分，量處有期徒刑1年2月，而被告戊○○所犯加重
    搶奪罪之時間，係在96年4 月24日之前，符合中華民國96年
    罪犯減刑條例所定之減刑條件，應依該條例第2條第1 項第3
    款之規定，減其宣告刑二分之一，故減為有期徒刑7 月，併
    依修正前刑法第51條第5款規定，定其應執行刑為有期徒刑7
    年5月。
八、被告等人嗣後雖均否認該扣案之西瓜刀為被告等人所有，然
    被告庚○○於偵查中已供承伊與己○○、戊○○一同去紅林
    坊服飾店搶劫，有帶西瓜刀一把去等語（見偵字第10303 號
    卷第50 頁反面、本院更三審卷一第194頁反面勘驗筆錄），
    被告己○○復於偵查中供稱：離去時有二人拉伊，西瓜刀跟
    著護套掉落，伊即拿著皮包離去，在北大路時因速度太快，
    伊跌倒皮包掉落，伊很害怕就騎車跑掉。另前二個星期，伊
    有與戊○○、陳維三人至田美三街某服飾店，由陳先帶西瓜
    刀進去，伊再進去抱住一男子，再由伊接手西瓜刀，以刀背
    抵住男的脖子後，陳去搜括錢，許在外把風，事後所得朋分
    ，都是同一把西瓜刀等語（見偵字第10170號卷第26 頁反面
    至27頁反面、本院更三審卷一第191頁、192頁勘驗筆錄），
    參以被告庚○○於原審中所供裝置該西瓜刀之套子（上有「
    金少爺」之記載）係其所有等語（見原審卷第一一二頁正反
    面），足見前開扣案西瓜刀及裝置之刀套，應均屬被告庚○○所有無訛。前開西瓜刀既為被告庚○○所有，供被告等人
    共犯加重強盜罪所用之物，爰依刑法第38條第1項第2款規定
    ，於被告庚○○等3 人所犯加重強盜罪項下宣告沒收之。至
    該西瓜刀1 把，雖同為被告己○○、戊○○犯加重搶奪罪所
    使用，然其既為被告庚○○所有，而被告庚○○並未參與加
    重搶奪犯行，縱為被告己○○、戊○○所犯加重搶奪罪或準
    加重強盜罪所用之物，仍不得於被告2 人前開犯罪項下宣告
    沒收，併予敘明。又扣案之安全帽1 頂，係被告戊○○所有
    等情，業據證人即員警吳侯昌於偵查中結證稱：後來在現場
    找到一把用布套著的刀及安全帽，後問安全帽是戊○○的（
    見偵字第10150號卷第67 頁），被告己○○於偵查中亦供稱
    搶北大路161巷口（應係166巷）時，伊二人均有載安全帽等
    語（見偵字第10170號卷第28 頁），參以斯時被告戊○○原
    係騎乘機車，惟嗣遭被告己○○情急之下推落機車，衡情此
    時仍應頭載安全帽，則扣案之安全帽應係被告戊○○所有無
    訛，且供被告戊○○、己○○2 人犯罪所用之物，同依上開
    規定，併於被告己○○、戊○○所犯加重搶奪罪或準加重強
    盜罪，宣告沒收，而被告己○○所載之安全帽，既未扣案，
    且歷時久遠，亦無證據可資證明仍然存在，爰不宣告沒收。
    再證人辛○○於本院更三審中已明確證稱：當時進入店內搶
    劫之二個人均戴安全帽等語（見本院更三審卷一第53頁），
    被告己○○亦坦承強劫紅村坊服飾店時，亦有載安全帽（見
    偵字第10170號卷第27 頁反面），被告庚○○亦供稱當日至
    紅村坊強盜時，係伊提議，由伊騎一部機車搭載戊○○、己○○三人一起去等語（見偵字第10303號卷第50頁反面），
    足見被告己○○、戊○○及庚○○共謀強盜紅村坊服飾店財
    物，而由被告己○○、庚○○進入強取財物時，渠二人確有
    頭載安全帽，以掩人耳目，且由庚○○係騎乘機車搭載己○○及戊○○2 人等情以觀，該等安全帽應屬各該被告所有無
    訛，則渠等所用之安全帽亦屬犯罪所有之用，惟該二頂安全
    帽，既未扣案，且歷時久遠，亦無證據可資證明仍然存在，
    均爰不宣告沒收。
據上論斷，應依刑事訴訟法第369條第1項前段、第364條、第299
條第1項前段，刑法第2條第1項、第326條第1項、第329條、第33
0條第1 項，修正前刑法第28條、第38條第1項第2款、第51條第5
款、91年1月30日修正前刑法第330 條第1項，96年罪犯減刑條例
第2條第1項第3款、第7條第1項、第2項，判決如主文。
本案經檢察官張啟彬到庭執行職務。
中    華    民    國    97    年    4    月     16    日
                  刑事第十庭審判長法  官    楊炳禎
                                  法  官    陳博志
                                  法  官    李春地
以上正本證明與原本無異。
如不服本判決，應於收受送達後十日內向本院提出上訴書狀，其
未敘述上訴之理由者並得於提起上訴後十日內向本院補提理由書
（均須按他造當事人之人數附繕本）。
                                  書記官    蘇秋涼
中    華    民    國    97    年    4    月     17    日
附錄：本案論罪科刑法條全文：
中華民國刑法第326條第1項：
（加重搶奪罪）
犯前條第1項之罪，而有第321條第1項各款情形之一者，處1年以
上7年以下有期徒刑。
中華民國刑法第329條：
（準強盜罪）
竊盜或搶奪，因防護贓物、脫免逮捕或湮滅罪證，而當場施以強
暴脅迫者，以強盜論。
中華民國刑法第330條第1項：
（加重強盜罪）
犯強盜罪而有第321 條第1項各款情形之一者，處7年以上有期徒
刑。
91年1月30日修正前刑法第330條第1項：
犯強盜罪而有第321條第1項各款情形之一者，處5年以上12年以
下有期徒刑。


司法院資訊處製作；財團法人民間司法改革基金會備份。
